【裁判字號】    91,訴,2237
【裁判日期】    920122
【裁判案由】    侵權行為損害賠償
【裁判全文】
臺灣臺南地方法院民事判決  九十一年度訴字第二二三七號
    原      告  甲  ○  ○
    訴訟代理人  林  永  發  律師
                郝  鳳  岐  律師
    被      告  丙  ○  ○
    訴訟代理人  王  秀  哲  律師
    被      告  陳信富即振南貨運行
    訴訟代理人  乙  ○  ○
右當事人間請求侵權行為損害賠償事件，本院判決如左：
    主      文
被告應連帶給付原告新臺幣肆拾貳萬零捌佰伍拾元，及自民國九十一年十月十日起
至清償日止，按週年利率百分之五計算之利息。
原告其餘之訴駁回。
訴訟費用由被告連帶負擔二分之一；餘由原告負擔。
本判決原告勝訴部分於原告以新臺幣壹拾肆萬元為被告供擔保後，得假執行。
原告其餘假執行之聲請駁回。
    事      實
甲、原告方面：
  一、聲明：
    （一）被告應連帶給付原告新臺幣（下同）一百五十二萬六千四百零一元，及自
          起訴狀繕本送達之翌日起至清償日止，按週年利率百分之五計算之利息。
    （二）願供擔保請准宣告假執行。
  二、陳述：
    （一）被告丙○○係被告陳信富即振南汽車貨運行雇用之司機，於民國（下同）
          九十年六月二十二日下午五時許，駕駛車牌號碼ＷＢ─五一六號曳引砂石
          車，沿台南市○○路由東向西行駛，途經該路與城西街二段五Ｏ一巷之設
          置閃光號誌之交岔路口時，適原告甲○○駕駛車牌號碼ＮＥＢ─五二八號
          後載其女兒吳佳恩之機車停車於路邊之麵攤時，被告丙○○本應注意且能
          注意減速慢行及車前狀況，採取必要之安全措施，詎其突然追撞原告所騎
          乘之機車後方，致原告受有頭部外傷併顱內出血、右腳底多次撕裂傷等傷
          害。而被告丙○○係任職被告振南汽車貨運行，爰依侵權行為之法律關係
          請求被告等應連帶負損害賠償之責任。
   （二）原告因被告之過失行為，受有如下之損失，爰依侵權行為損害賠償之法則
         ，訴請被告賠償如聲明所示：
         １、減少工作收入部分：原告受傷前曾任職於詠信建設股份有限公司（以
             下稱詠信公司），月薪六萬四千元，自受傷後，有一年無法工作，收
             入減少七十六萬八千元【計算式：６４０００（元）×１２=７６８０
             ００（元）】，被告自應賠償原告此部份之損失。
         ２、醫藥費及機車修理費部分：五萬八千四百零一元。
         ３、慰藉金部分：原告受傷後，臥病在床呻吟終日痛苦不堪，迄今尚未完
             全痊癒，請求被告連帶給付慰藉金七十萬元，以資平復。
   （三）對被告抗辯所為之陳述：
         １、原告於事故發生當時係停車於路旁之麵攤，而無端遭被告丙○○所駕
             駛車號ＷＢ─五一六號之曳引砂石車自後方追撞，原告並無過失，是
             被告所辯本件車禍之發生原告同為肇事原因云云，不足採信。
         ２、原告受傷前在台南市安南區土城經營漁塭養魚，平均月收入十萬元，
             同時在「北安利多商場」租攤位賣魚，月收入約十萬元，因無扣繳憑
             單，所以僅以原告於八十四年間在詠信公司之月薪六萬四千元，作為
             計算原告薪資損失之標準。原告受傷後，迄今都沒有工作，還要扶養
             兩個小孩，是被告等應連帶負損害賠償責任。
  三、證據：提出中國信託商業銀行存款系統歷史交易查詢報表七張、醫療收據六張
      、華南商業銀行存款往來明細表三張、診斷證明書二張、戶籍謄本乙份、刑事
      判決乙份、和解書乙份、調解不成立證明書乙份、機車修理費收據乙紙、看護
      證明書乙紙、機器腳踏車新領牌照登記書乙份、機器腳踏車出廠證乙份、貨物
      稅完稅照乙份、讓渡書乙紙、在職證明乙份、薪資明細表乙份、慶洋營造有限
      公司廠商簽收簿乙份、綜合所得稅納稅證明書乙份、北安利多綜合商場租賃契
      約乙份等為證，並聲請傳喚證人黃英作。
乙、被告方面：
  一、聲明：原告之訴駁回。
  二、陳述：
    （一）系爭車禍之發生被告丙○○雖有過失，惟原告亦有過失，且該車禍事故經
          送鑑定結果亦認為原告駕駛重機車，轉彎變換車道未注意安全距離，同為
          肇事原因，故原告就其所受之損失亦應負部分責任。
    （二）原告所主張之醫藥費用支出及機車毀損部分，被告同意依照收據賠償；但
          有關工作收入減少部分，原告並未提出其於車禍發生前每月有六萬四千元
          收入之證明，是原告請求工作損失七十六萬八千元，自無理由。
丙、本院依職權（一）調取本院九十一年度南簡字第一四五號過失致死案件刑事偵、
    審卷宗與臺灣高等法院臺南分院九十一年度交上易字第九Ｏ七號過失致死案件歷
    審刑事卷宗；（二）向財政部臺灣省南區國稅局安南稽徵所及嘉義市分局函查兩
    造之財產歸戶資料及八十九年、九十年度之所得稅申報資料；（三）向財團法人
    奇美醫院函查原告所受傷勢之復原情形與修養期間長短。
    理      由
一、本件原告起訴主張：被告丙○○係被告陳信富即振南汽車貨運行僱用之司機，於
    九十年六月二十二日下午五時許，駕駛車牌號碼ＷＢ─五一六號曳引砂石車，沿
    台南市○○路由東向西行駛，途經該路與城西街二段五Ｏ一巷之設置閃光號誌之
    交岔路口時，適原告甲○○駕駛車牌號碼ＮＥＢ─五二八號後載其女兒吳佳恩之
    機車，停車於路邊之麵攤時，被告丙○○本應注意且能注意減速慢行及車前狀況
    ，採取必要之安全措施，詎其突然追撞原告所騎乘之機車後方，致原告受有頭部
    外傷併顱內出血、右腳底多次撕裂傷等傷害。而被告丙○○係被告陳信富即振南
    汽車貨運行所僱用之司機，於執行業務時侵害原告之權利，爰依侵權行為損害賠
    償之法律關係，訴請被告連帶賠償原告醫藥費及機車修理費共五萬八千四百零一
    元、喪失勞動能力之損失七十六萬八千元及精神慰撫金七十萬元等語。
二、被告等對於原告因系爭車禍致身體受有傷害之事實雖不爭執，然以：（一）系爭
    車禍之發生，經鑑定結果係認為原告亦同為本件車禍之肇事原因，故原告就該車
    禍之發生自應負部分責任。（二）醫藥費、機車修理費部分：願就原告所受之損
    失負賠償責任。（三）喪失勞動能力部分：原告雖主張其每月有六萬四千元收入
    ，然並未舉證證明。（四）慰藉金部分：系爭車禍之發生兩造均有過失，原告請
    求七十萬元之慰藉金顯屬過高等語資為抗辯。
三、經查，被告丙○○係受僱被告陳信富即振南貨運行從事駕駛曳引車為業務之人，
    於九十年六月二十二日下午五時三十分許，被告丙○○駕駛車牌號碼ＷＢ｜五一
    六號曳引車（砂石車）沿台南市○○路由東向西行駛，途經該路與城西街二段五
    ０一巷之設置閃光號誌之交岔路口時，適有原告甲○○駕駛車牌號碼ＮＥＢ｜五
    二八號後載其女兒吳佳恩之機車，在右前方同向行駛左轉時，被告丙○○本應注
    意且能注意減速慢行及車前狀況，採取必要之安全措施，原告甲○○亦應注意且
    能注意讓直行車先行，詎彼二人均疏未注意及此，曳引車之車前保險桿遂在交岔
    路口中撞及機車之車後部位，致訴外人吳佳恩遭曳引車右後輪輾壓而過，因頭頸
    及左臂腿壓砸傷合併開放性碎性骨折，多發性損傷，當場死亡；而原告甲○○則
    受頭部外傷併顱內出血，右腳底多處撕裂傷等事實，業經本院依職權調閱本院台
    南簡易庭九十一年度南簡字第一四五號過失傷害案件刑事偵、審卷宗審核無訛，
    亦有該刑事判決在卷可參，堪信為真實。至原告雖主張系爭車禍發生時，其係暫
    停在路邊而遭被告從後撞擊，被告就本件車禍之發生自應負完全之過失責任，其
    並無過失云云，然被告則辯稱：車禍之發生係因原告駕駛重機車轉彎變換車道未
    注意安全距離所致，是原告就本件車禍之發生應與有過失等語。經查，依前開刑
    事卷宗所附之道路交通事故調查告表中之事故現場圖及照片顯示，案發現場係有
    劃分快慢車道標線、標線清晰，且機車之倒地之刮地痕係由分向限制線附近延伸
    至慢車道上，足認系爭車禍兩車發生撞擊之位置應係在快車道近分向限制線附近
    無訛，是原告辯稱系爭車禍發生當時其係停在慢車道上云云，不足採信；況系爭
    車禍經送台灣省台南區車輛行車事故鑑定委員會鑑定結果亦認：「甲○○（即原
    告）駕駛重機車，轉彎車變換車道未注意安全距離為肇事原因。丙○○（即被告
    ）駕駛半聯結車，行經設有閃光黃燈號誌岔路口，未減速慢行，未注意車前狀況
    ，追撞機車，同為肇事原因。」有該委員會南鑑字第九一０七三九號鑑定意見書
    附前開刑事簡易卷宗可稽，益徵系爭車禍發生時原告應有轉彎變換車道未注意安
    全距離之情事。而原告於車禍發生當時，客觀上既無不能注意之情事，竟疏於注
    意安全距離，貿然轉彎變換車道，致與在岔路口未減速慢行之被告丙○○發生系
    爭車禍，原告之駕駛行為，自有過失，應同為本件肇事之原因，斟酌以上各情，
    本院因認本件行車事故之發生，原告亦應負擔二分之一之過失責任。
四、按因故意或過失，不法侵害他人之權利者，負損害賠償責任。受僱人因執行職務
    ，不法侵害他人之權利者，由僱用人與行為人連帶負損害賠償責任。不法侵害他
    人之身體或健康者，對於被害人因此喪失或減少勞動能力或增加生活上之需要時
    ，應負損害賠責任。不法侵害他人之身體、健康、名譽、自由、信用、隱私、貞
    操，或不法侵害其他人格法益而情節重大者，被害人雖非財產上之損害，亦得請
    求賠償相當之金額。不法毀損他人之物者，被害人得請求賠償其物因毀損所減少
    之價額。民法第一百八十四條第一項前段、第一百八十八條第一項前段、第一百
    九十三條第一項、第一百九十五條第一項、第一百九十六條分別定有明文。查被
    告丙○○就本件車禍事故之發生，既難辭過失之咎，而原告又因本件車禍受有頭
    部外傷併顱內出血、右腳底多處撕裂傷，則被告之丙○○過失行為，與原告之前
    開傷害間，自有相當之因果關係，而被告陳信富即振南貨運行既為被告丙○○之
    僱用人，從而原告依侵權行為之法律關係，請求被告連帶負損害賠償責任，自非
    無據。茲就原告請求賠償之項目及金額是否應予准許，分述如次：
    （一）醫藥費四萬四千七百二十一元部分：原告因本件車禍受有傷害，已如前所
          述，復有維康聯合門診、奇美醫學中心之診斷證明書在卷可稽；而原告因
          前開傷勢致支出醫療費用共四萬四千七百二十一元，有收據六張在卷可稽
          ，經核均屬醫療上所需，復為被告所不爭，應予准許。
    （二）機車修理費用一萬三千六百八十元部分：按不法毀損他人之物者，應向被
          害人賠償其物因毀損所減少之價額，民法第一百九十六條定有明文。又依
          民法第一百九十六條請求賠償物被毀損所減少之價額，得以修復費用為估
          定標準，但以必要者為限（例如：修理材料以新品換舊品，應予折舊）。
          本件原告主張被告應連帶賠償其所有系爭機車因車禍所造成之損失一萬三
          千六百八十元，雖提出讓渡書、機器腳踏車新領牌照登記書及榮生機車行
          估價單各一紙為據，而被告對於系爭機車屬原告所有及原告因系爭車禍支
          出機車修復費用一萬三千六百八十元等情雖均不爭執，惟原告所有之系爭
          機車係八十二年三月出廠，此有該車之新領牌照登記書、出廠證及貨物稅
          完稅照各一份在卷可稽，而證人即榮生機車行老闆黃英作亦到庭證稱該修
          復費用中有關工資部分為四千六百四十五元，其餘均為零件費用等語，揆
          諸前揭說明，關於零件部分，其折舊價差部分自應扣除。再按依所得稅法
          第五十一條第一項之規定，固定資產之折舊方法，以採用平均法、定率遞
          減法或工作時間法為準則；其未經申請者，視為採用平均法。是以行政院
          公布之「固定資產耐用年數表」，採平均法計算系爭機車於肇事時之價值
          為：使用超過耐用年數表規定之使用年限後僅餘殘價（營利事業所得稅結
          算申報查核準則第九十五條第九項參照），而依財政部公布之固定資產耐
          用年數表，系爭車輛耐用年數為三年，於使用滿三年後其價額均等於殘價
          ，本件原告所有之機車於車禍發生時即九十年六月十二日，距該車出廠時
          間已逾三年，是被告應連帶賠償原告所有系爭車輛之修復費用應為六千九
          百零四元【零件費用為二千二百五十九元（00000-0000）/4=2259，元以
          下四捨五入）、工資費用四千六百四十五元】，原告請求被告連帶賠償該
          金額，為有理由，逾此部分之請求，即不應准許。
    （三）工作損失部分：按不法侵害他人之身體或健康者，對於被害人因此喪失或
          減少勞動能力或增加生活上之需要時，應負賠償責任，自應包括因勞動能
          力之喪失或減少，而喪失將來一部或全部之收入，及將來維持傷害後身體
          及健康之必需支出在內（最高法院二十二年上字第三五三號判例參照) ，
          參以民法第一百九十三條支付定期金之意旨，尤為顯然。經查：
          (1)原告於九十年六月二十二日因頭部外傷併顱內出血、右腳底多處撕裂傷
            而至奇美醫院治療，並於九十年七月一日接受開顱清除血塊手術，九十
            年七月十四日出院，陸續在門診追蹤，遺留易躁動、頭痛、頭暈、記憶
            力不好之後遺症，而此後遺症會影響其從事一般事務工作，一般腦部受
            傷後，要觀察一年之恢復期等情，此有奇美醫院九十一年十一月十三日
            （九一）奇醫字第四六二六號函附病情摘要在卷可稽，是原告請求被告
            連帶賠償其一年喪失勞動能力之損失，於法自屬有據。
          (2)而原告雖主張其受傷前每月至少有六萬四千元以上之收入云云，並提出
            中國信託商業銀行存款系統歷史交易查詢報表七張、華南商業銀行存款
            往來明細表三張、詠信公司之在職證明乙份、薪資明細表乙份、慶洋營
            造有限公司廠商簽收簿乙份、綜合所得稅納稅證明書乙份、北安利多綜
            合商場租賃契約乙份等為證，然審酌該等證據實均未能證明原告於系爭
            車禍發生前每月之平均收入為何，而僅能證明原告於八十四年三月十五
            日至同年六月三十日間在詠信公司任職時每月薪資為五萬四千元，惟原
            告既未長期在該公司任職，且距系爭車禍發生時已有六年時間之久，自
            尚難以該薪資作為判斷其喪失勞動能力損害之依據；而參酌我國勞工經
            行政院核定之每月基本工資為一萬五千八百四十元（自八十六年十月十
            六日起迄今），本院認原告既未能提出其於系爭車禍發生前確實之工作
            所得，自僅得以一般勞工之基本薪資計算其損失，是原告請求被告連帶
            給付十九萬零八十元【15840×12=190080】範圍內，為有理由，應予准
            許；逾此部分之請求，為無理由，應予駁回。
  （四）精神慰藉金七十萬元部分：按慰藉金數額之認定，除依被害人所受身體上及
        精神上痛苦程度及所造成之影響二者予以衡量外，尚須斟酌雙方之身分資力
        與加害程度等情予以核定。查原告係工專畢業，離婚，有兩個小孩，自車禍
        發生後至今尚未有工作，亦無財產，且名下無任何之不動產或投資，八十九
        年、九十年度亦未申報綜合所得稅，此有財政部台灣省南區國稅局安南稽徵
        所九十一年十月二十一日南區國稅安南資字第Ｚ○○○○○○○○○號函附
        財產歸戶清單及綜合所得稅各類所得資料清單可稽；而被告丙○○名下則有
        二筆土地、一筆房屋，八十九年間利息收入為一千六百三十四元、九十年間
        之薪資總額為一萬九千九百元，有財政部臺灣省南區國稅局嘉義市分局九十
        一年十月二十一日南區國稅嘉市資字第Ｚ○○○○○○○○○號函附歸戶財
        產查詢清單及綜合所得稅各類所得清單可參；被告陳信富名下有二筆投資（
        六萬元、九百萬元），八十九年各類所得總額為四十六萬四千六百八十四元
        ，亦有財政部臺灣省南區國稅局嘉義市分局九十一年十一月八日南區國稅嘉
        市資字第Ｚ○○○○○○○○○號函附歸戶財產查詢清單及綜合所得稅各類
        所得清單可參；經斟酌兩造上開教育程度、職業、身分、地位、經濟能力及
        原告所受傷勢之痛苦程度等情，本院認原告所得請求之精神慰撫金，以六十
        萬元為適當，超過此金額範圍以外請求，即難認為正當。
  （五）綜上所述，原告所得主張由被告連帶賠償之(1)醫藥費：四萬四千七百二十一
        元；(2)機車修理費：六千九百零四元(3)工作損失：十九萬零八十元；(4)精神
        慰藉金：六十萬元，合計為八十四萬一千七百零五元（44721+6904+190080+
        600000=841705）部分，為有理由。惟原告於損害之發生既應負十分之五之
        過失責任，依民法第二百十七條之規定，被告所負損害賠償金額應依此比例
        減輕為應連帶給付原告四十二萬零八百五十三元（841705*0.5=420853，元
        以下四捨五入）；逾此部分之請求即非有理由，要難准許。
五、末按給付定有確定期限者，債務人自期限屆滿時起，負遲延責任。給付無確定期
    限者，債務人於債權人得請求給付時，經其催告而未為給付，自受催告時起，負
    遲延責任。八十九年五月五日修正公布施行前民法第二百二十九條第一、二項前
    段分別定明文。又遲延之債務，以支付金錢為標的者，債權人得請求依法定利率
    計算之遲延利息。但約定利息較高者，仍從其約定利率；而應付利息之債務，其
    利率未經約定，亦無法律可據者，週年利率為百分之五；亦為同法第二百三十三
    條第一項及第二百零三條所明定。查本件原告請求被告連帶賠償之金額，並未定
    有給付之期限，則原告請求自起訴狀繕本送達被告翌日即自九十一年十月十日起
    至清償日止，按週年利率百分之五計算之利息，並未逾上開規定之範圍，自無不
    合，洵屬正當。
六、綜上所述，原告依侵權行為之法律關係，請求被告連帶給付四十二萬零八百五十
    三元及自民國九十一年十月十日起至清償日止按週年利率百分之五計算利息部分
    ，洵屬正當，應予准許。逾上開應准許部分之請求，即非正當，要難准許，應予
    駁回。又原告陳明願供擔保，請求宣告假執行，就其勝訴部分，經核無不合，爰
    酌定相當擔保金額准許之；至原告敗訴部分，其假執行之聲請，已失所附麗，應
    予駁回。
七、結論：本件原告之訴為一部有理由，一部無理由，並依民事訴訟法第七十九條但
    書、第八十五條第二項、第三百九十條第二項，判決如主文。
中      華      民      國    九十二    年      一      月    二十二    日
                                   臺灣臺南地方法院民事第二庭
~B法      官  洪  碧  雀
右為正本係照原本作成。
如對本判決上訴，須於判決送達後廿日內向本院提出上訴狀。
中      華      民      國    九十二    年      一      月    二十二    日
~B法院書記官  顏  惠   華


司法院資訊處製作；財團法人民間司法改革基金會備份。
